【裁判字號】    95,上訴,58
【裁判日期】    950328
【裁判案由】    毒品危害防制條例
【裁判全文】
臺灣高等法院臺中分院刑事判決          95年度上訴字第58號
上  訴  人
即  被  告  甲○○
上列上訴人因毒品危害防治條例案件，不服臺灣彰化地方法院94
年度訴字第1456號，中華民國94年10月28日第一審判決（起訴案
號：臺灣彰化地方法院檢察署94年度毒偵字第3179號、第3713號
），提起上訴，本院判決如下：
    主  文
上訴駁回。
    事  實
一、甲○○曾於民國91年間因偽造文書案件，經原審以91年度訴
    字第305 號刑事判決無罪，經上訴由臺灣高等法院臺中分院
    以91年度上訴第940 號刑事判決撤銷原判決，改判處有期徒
    刑3 月確定，並於91年12月11日易科罰金執行完畢。其前於
    91年間因施用毒品案件，經原審以92年度毒聲字第105 號裁
    定送勒戒處所觀察、勒戒後，認無繼續施用毒品之傾向，於
    92年3 月6 日觀察勒戒執行完畢釋放，且經臺灣彰化地方法
    院檢察署檢察官於92年3 月7 日以91年度毒偵字第2698號為
    不起訴處分確定。詎其不知悔改，明知海洛因及甲基安非他
    命業經公告為毒品危害防制條例第2條第2項所列管之第1、2
    級毒品，不得非法持有、施用，復分別基於施用第1級毒品
    海洛因、第2級毒品甲基安非他命之概括犯意，於前揭觀察
    勒戒執行完畢釋放後5年內，(一)自94年3月中旬某日起迄同
    年94年6月23日上午8時許止，在其位於彰化縣伸港鄉○○村
    ○○路351巷10號居處內，將海洛因摻水以注射針筒注射入
    體內之方式，平均1日約6、7次，連續施用第1級毒品海洛因
    多次；(二)自94年3月中旬某日起迄同年94年6月22日下午5
    時許止，在其位於上址居處內，將甲基安非他命以鋁箔紙隔
    熱燒烤吸食煙霧之方式，平均1週1次，連續施用第2級毒品
    甲基安非他命多次。嗣經警方於94年6月23日上午9時25分，
    在彰化縣伸港鄉○○村○○路351巷口處盤查查獲，並扣得
    海洛因21包（合計淨重2.93公克，純質淨重0.63公克，空包
    裝重6.13公克）及殘留有海洛因之注射針筒1支；復經其同
    意，經警方在其上址居處內搜索扣得其所有供施用第1級毒
    品海洛因所用之糖粉10包，另殘留有海洛因之注射針筒6支
    、塑膠鏟管2支及塑膠管1支，並於94年6月23日下午1時40
    分採尿送驗後，始知上情。
二、案經彰化縣警察局和美分局報請臺灣彰化地方法院檢察署檢
    察官偵查起訴及臺灣彰化地方法院檢察署檢察官自動檢舉偵
    查起訴。
    理  由
一、本案被告甲○○所犯係死刑、無期徒刑、最輕本刑為3 年以
    上有期徒刑以外之罪，其於準備程序就前揭被訴事實為有罪
    之陳述，經受命法官告知簡式審判程序之旨，並聽取其與公
    訴人之意見後，原審認無不得或不宜改依簡式審判程序進行
    之處，爰依刑事訴訟法第273 條之1 第1 項、第284 條之1
    ，裁定本案由受命法官獨任進行簡式審判程序，合先敘明。
二、訊據被告對其於上揭時、地連續施用第1 級毒品海洛因及第
    2 級毒品甲基安非他命之事實，於原審審理時（參見原審94
    年10月27日審判筆錄）均坦承不諱，且有扣案粉末21包，經
    送驗後係第1 級毒品海洛因（合計淨重2.93公克，純質淨重
    0.63公克，空包裝重6.13公克），另扣案注射針筒7 支、塑
    膠鏟管2支及塑膠管1支，經送驗後亦呈殘留第1級毒品海洛
    因陽性反應，此有法務部調查局94年8月8日調科壹字第1400
    11916號鑑定通知書1紙、高雄醫學大學附設中和紀念醫院94
    年9月20日報告編號0000-000至382號檢驗報告各1紙（參見
    原審卷宗）在卷可參；至扣案之糖粉10包，經檢驗結果，雖
    無含有毒品海洛因或甲基安非他命陽性反應，亦有高雄醫學
    大學附設中和紀念醫院檢驗報告單94年9月20日報告編號000
    0-000至378號各1紙（參見原審卷宗）附卷可稽，然係被告
    所有供施用第1級毒品海洛因所用之物，業經被告供明在卷
    ，可資佐證。另查：
  (一)被告係於94年6 月23日下午1 時40分，經臺灣彰化地方法
      院檢察署委託警方採集被告尿液送驗結果，分別呈嗎啡、
      甲基安非他命陽性反應，此有彰化縣政府衛生局94年7月4
      日煙檢字第942703號煙毒尿液檢驗成績書及尿液代號與真
      實姓名對照認證單各一紙（參見偵卷及警卷）附卷可稽，
      足見被告確有施用第1、2級毒品海洛因、甲基安非他命之
      事實無訛。
  (二)按海洛因施用入人體後水解還原成嗎啡，再循嗎啡之代謝
      方式排出體外，業據行政院衛生署藥物食品檢驗局73藥檢
      壹字第030221號函說明綦詳，且依醫學臨床實驗及根據英
      國藥學會出版ＩｓｏｌａｔｉｏｎａｎｄＩｎｄｅｎｔｉ
      ｆｉｃａｔｉｏｎｏｆＤｒｕｇｓ乙書第293頁載明：海
      洛因經注射入人體後，在體內迅速水解成６Ｍｏｎｏａｃ
      ｅｔｙＩｍｏｒｐｈｉｎｅ，再緩緩繼續水解成嗎啡，然
      後再循嗎啡之謝方式排出，同書第431至432頁並載有：嗎
      啡經注射入人體後，約50%以上於8小時內自尿中排出，至
      24小時排出約90 %，但48小時後仍有微量可檢出等語。又
      甲基安非他命經口服投與後，約70%於24小時內可自尿液
      中排出，而其尿液內含甲基安非他命成分之檢出，與投與
      甲基安非它命的量、個人體質、檢驗儀器之精密度有關，
      通常採尿化驗是否呈陽性反應，應以投與後24小時內所採
      者為宜，此亦有行政院衛生署藥物食品檢驗局（80）藥檢
      醫字第4529號函可查。是參酌前揭報告及施用毒品之成癮
      性，被告自白於前揭時間分別有連續施用第1級毒品海洛
      因、第2級毒品甲基安非他命多次之犯行等語，核與事實
      相符，應堪採信。
  (三)另犯毒品危害防制條例第10條施用第1級、第2級毒品之罪
      者，檢察官應先聲請法院裁定將被告令送勒戒處所觀察、
      勒戒，經觀察、勒戒後，認無繼續施用毒品傾向者，應由
      檢察官為不起訴之處分，且經觀察、勒戒執行完畢釋放後
      ，5年內再犯第10條之罪，檢察官應依一般刑事訴訟程序
      予以起訴論罪科刑，此觀諸毒品危害防制條例第20條第1
      項、第2項、第23條第2項前段規定自明。經查，被告前於
      91年間因施用毒品案件，經原審以92年度毒聲字第105號
      裁定送勒戒處所觀察、勒戒後，認無繼續施用毒品之傾向
      ，於92年3月6日觀察勒戒執行完畢釋放，且經臺灣彰化地
      方法院檢察署檢察官於92年3月7日以91年度毒偵字第2698
      號為不起訴處分確定等情之事實，此有臺灣高等法院被告
      全國前案紀錄表、臺灣彰化地方法院檢察署刑案資料查註
      紀錄表各1紙附卷可參。被告前既曾因施用毒品案件，經
      觀察、勒戒後，復因施用毒品，其於前開觀察、勒戒執行
      完畢釋放後5年內，再犯本案施用毒品罪，依毒品危害防
      制條例第23條第2項之規定，屬應依法論罪科刑之行為，
      依前開說明，本案被告上開所為，係於92年3月6日觀察勒
      戒執行完畢釋放後5年內，再犯毒品危害防制條例第10條
      第1、2項施用第1、2級毒品罪，事證明確，被告上開犯行
      洵堪認定。
三、按海洛因、甲基安非他命為毒品危害防制條例第2條第2項第
    1、2款所明定之第1、2級毒品。核被告所為，係犯同條例第
    10條第1項之施用第1級毒品罪及同條例第10條第2項之施用
    第2級毒品罪。被告持有第1、2級毒品進而施用，持有之低
    度行為各為施用之高度行為所吸收，均不另論持有毒品之罪
    。其先後多次施用第1級毒品海洛因、第2級毒品甲基安非他
    命，時間緊接，犯罪構成要件相同，顯係基於概括犯意為之
    ，依刑法第56條之規定，應各論以一罪，並均加重其刑。被
    告所犯上開二罪，罪名各別，行為互異，應分論併罰。另查
    ，被告曾於91年間因偽造文書案件，經原審以91年度訴字第
    305號刑事判決無罪，經上訴由臺灣高等法院臺中分院以91
    年度上訴第940號刑事判決撤銷原判決，改判處有期徒刑3月
    確定，並於91年12月11日易科罰金執行完畢等情，此有臺灣
    高等法院被告全國前案紀錄表、臺灣彰化地方法院檢察署刑
    案資料查註紀錄表各1份存卷可考，其於5年內再犯本案有期
    徒刑以上之罪，為累犯，應依刑法第47條之規定加重其刑，
    並均遞加之。另起訴意旨雖認為被告連續施用甲基安非他命
    之時間，係自94年5月初某日起迄同年94 年6月21日晚間某
    時止，然業經公訴人於原審審理中擴張為如事實欄一所載，
    該擴張部分雖未據起訴，然該部分與公訴人起訴之犯罪事實
    具有連續犯之裁判上一罪關係，應為起訴效力所及，原審自
    應併予審究。又起訴意旨雖載明被告施用安非他命，然經公
    訴人於原審審理中更正為被告施用甲基安非他命，附此敘明
    。原審依毒品危害防制條例第10條第1項、第2項、第18條第
    1項前段，刑法第11條、第56條、第47條、第38條第1項第2
    款、第51條第5款、第9款，審酌被告前因施用毒品案件經觀
    察、勒戒執行完畢釋放後，仍未能徹底戒絕毒品，復犯本案
    施用毒品罪，顯見其無戒毒悔改之意，且其施用毒品海洛因
    之次數高達1日約6、7次，另施用甲基安非他命之次數則為
    每週1次，原應予從重量刑，然其施用毒品乃自戕一己之身
    體健康，尚未對他人造成危害，且犯後已坦承犯行，態度良
    好等一切情狀，量處如主文所示之刑，又毒品危害防制條例
    第18條第1項前段之規定，乃刑法第38條第1項第1款之特別
    規定，此所稱查獲之毒品，係指有罪判決書於事實欄內，已
    經認定為被告有罪事實之毒品，即足當之，不以仍屬於被告
    所有者為限（最高法院92年度臺非字第297號裁判要旨參照
    ）。經查：(一)扣案之海洛因21包（合計淨重2.93公克，純
    質淨重0.63公克，空包裝重6.13公克），經送驗後係第1毒
    品海洛因，已如前述，且該包裝海洛因之塑膠袋，均與第1
    級毒品海洛因無法析離，均屬違禁物，不問是否屬與犯人所
    有與否，依毒品危害防制條例第18條第1項前段規定，併予
    宣告沒收銷燬之。又鑑定耗損之毒品，既已滅失，即無庸併
    予宣告沒收銷燬。(二)至扣案注射針筒7支、塑膠鏟管2支及
    塑膠管1支，經送驗後，均係殘有第1級毒品海洛因陽性反應
    ，且均與第1級毒品海洛因無法析離，已如前述，亦均屬違
    禁物，不問是否屬與犯人所有與否，依毒品危害防制條例第
    18條第1項前段規定，併予宣告沒收銷燬之。(三)另查扣之
    糖粉10包，經檢驗結果，雖無含有毒品海洛因、甲基安非他
    命陽性反應，然係被告所有供施用第1級毒品海洛因所用之
    物，業經被告供明在卷，業如前述，爰依刑法第38條第1項
    第2款之規定，併予宣告沒收，核其認事用法，並無不合，
    量刑亦妥適。被告上訴理由：請求從輕量刑云云，其上訴為
    無理由，應予以駁回。
四、據上論斷，應依刑事訴訟法第368條，判決如主文。
本案經檢察官乙○○到庭執行職務。
中    華    民    國    95    年    3     月    28    日
                刑事第六庭  審判長法  官  李  文  雄
                                  法  官  邱  顯  祥
                                  法  官  劉  連  星
上列正本證明與原本無異。
一級得上訴。
二級不得上訴。
如不服本判決應於收受送達後十日內向本院提出上訴書狀，其未
敘述上訴之理由者並得於提起上訴後十日內向本院補提理由書（
均須按他造當事人之人數附繕本）。
                                  書記官  陳  秀  真
中    華    民    國    95    年    3     月    29    日
附錄：本案論罪科刑法條全文
毒品危害防制條例第10條
施用第1級毒品者，處6月以上5年以下有期徒刑。
施用第2級毒品者，處3年以下有期徒刑。
                                                      Ｆ


司法院資訊處製作；財團法人民間司法改革基金會備份。
